【裁判字號】    97,交聲,106
【裁判日期】    970625
【裁判案由】    違反道路交通管理處罰條例聲明異議
【裁判全文】
臺灣雲林地方法院交通事件裁定         97年度交聲字第106號
原處分機關  交通部公路總局嘉義區監理所雲林監理站
異  議  人
即受處分人  進育汽車通運股份有限公司
法定代理人  甲○○
上列異議人因違反道路交通管理處罰條例案件，對於交通部公路
總局嘉義區監理所雲林監理站民國97年5 月16日日所為之處分（
原處分案號：雲監裁字第裁72-L00000000號），聲明異議，本院
裁定如下：
    主  文
原處分撤銷。
進育汽車通運股份有限公司不罰。
    理  由
一、原處分意旨略以：異議人即受處分人進育汽車通運股份有限
    公司所有之車號361-GL號營業貨運曳引車（由異議人之司機
    陳鈺翔駕駛），於民國97年4 月9 日13時55分許，途經臺一
    線民雄鄉○○路○ 段時，為警方攔查，警方會同陳鈺翔前往
    附近素味食品股份有限公司（下稱素味公司）所設地秤過磅
    ，秤得該車總重46公噸，超過核重35公噸有11噸之多，警方
    遂依道路交通管理處罰條例第29條之2 第3 項開單舉發，異
    議人不服提出申訴，原處分機關交通部公路總局嘉義區監理
    所雲林監理站認舉發無誤，爰依前述規定裁處異議人罰鍰新
    臺幣（下同）32,000元，並記違規紀錄1 次在案。
二、異議意旨略以：異議人所有之前述車輛，於上述時地為警方
    攔查，並會同陳鈺翔前往素味公司所設地秤過磅，但素味公
    司業者向警方表示該磅秤僅有校正，並無出具任何證明文件
    可資證明該地磅所測之數值是否準確無誤，詎警方仍以該磅
    秤測得之數據為舉發之依據，原處分機關未予糾正，仍予裁
    罰，異議人實難甘服，爰依法聲明異議等語。
三、按法院受理交通事件，準用刑事訴訟法之規定。道路交通管
    理處罰條例第89條前段定有明文。按此，立法者顯係將交通
    違規事件，視為輕度之犯罪行為。故此，刑事訴訟法第154
    條所規定「被告未經審判證明有罪確定前，推定其為無罪。
    犯罪事實應依證據認定之，無證據不得認定犯罪事實」之無
    罪推定及證據裁判原則，於法院審理違反道路交通管理處罰
    條例之聲明異議案件時，應予準用。因此，法院審理交通違
    規聲明異議案件，僅於當事人主張及舉證範圍內進行調查證
    據，其經法定程序調查證據之結果，認已足以證明違規事實
    者，始得為違規之認定。若原處分機關所為之證明，於通常
    一般人仍有合理之懷疑存在，尚未達於可確信其真實之程度
    者，在該合理懷疑尚未剔除前，自不能為有違規事實存在之
    認定。
四、經查：
  (一)按汽車裝載貨物超過核定之總重量、總聯結重量者，處汽車
    所有人罰鍰，並記汽車違規紀錄1 次，其應歸責於汽車駕駛
    人時，除依第3項處汽車駕駛人罰鍰及依第63條第1項第2 款
    記點外，汽車所有人仍應記該汽車違規紀錄1次。有前2項規
    定之情形者，應責令改正或當場禁止通行，並處10,000元罰
    鍰；超載10公噸以下者，以總超載部分，每1公噸加罰1,000
    元；超載逾10公噸至20公噸以下者，以總超載部分，每1 公
    噸加罰2,000 元；超載逾20公噸至30公噸以下者，以總超載
    部分，每1公噸加罰3,000元；超載逾30公噸者，以總超載部
    分，每1公噸加罰5,000元，未滿1公噸以1公噸計算；貨車之
    裝載，其裝載貨物不得超過核定之總重量。道路交通管理處
    罰條例第29條之2第1項、第3項、道路交通安全規則第79 條
    第1項第1款與違反道路交通管理事件統一裁罰標準表固分別
    定有明文。
  (二)異議人所有之前揭車輛，於上開時地，為警方攔查，並會同
    陳鈺翔前往素味公司所設地秤過磅，警方並以超重11公噸為
    由，開單舉發，異議人提出申訴，原處分機關仍裁罰異議人
    32,000 元併計違規紀錄1次等情，有嘉義縣警察局舉發違反
    道路交通管理事件通知單及原處分機關所開立之裁決書各1
    紙附卷可憑，堪信為真實。
  (三)異議人以前詞置辯，經本院函詢素味公司之結果，素味公司
    函覆略以：本公司地磅為進出貨複核管理之用，通常與供應
    商磅單比對，並依例不定期由地磅技師巡迴調校，沒有檢驗
    合格證明，有素味公司97年6月17日97素總字第55號函1紙在
    卷可佐，復經嘉義縣警察局確認屬實，亦有嘉義縣警察局97
    年6月19日嘉縣警交字第0970029688號函1紙附卷供參。是本
    件舉發異議人前述違規之地磅既無檢驗合格證明，在就前述
    車輛進行磅秤前，該磅秤是否已經經過校正而準確無誤？亦
    未可知，則異議人前述車輛是否確有原處分機關所謂超過11
    公噸之違規情事，顯然有合理懷疑存在，依前述說明，不足
    作為原處分機關裁罰之基礎。原處分機關未經詳查，遽予裁
    罰，即有未洽。準此，本件異議為有理由，原處分應予撤銷
    ，並由本院另為不罰之諭知。
五、依道路交通案件處理辦法第20條前段，裁定如主文。
中    華    民    國    97    年    6     月    25    日
                  交通法庭    法  官  王  紹  銘
以上正本證明與原本無異。
如不服本裁定，應於裁定送達後5 日內向本院提出抗告狀（須附
繕本）。
                              書記官  洪  秀  虹
中    華    民    國    97    年    6     月    30    日


司法院資訊處製作；財團法人民間司法改革基金會備份。
